【裁判字號】    88,自,351
【裁判日期】    891025
【裁判案由】    誣告
【裁判全文】
臺灣臺南地方法院刑事判決                          八十八年度自字第三五一號
    自  訴  人  甲○○
    被      告  乙○○
右列被告因誣告案件，經自訴人提起自訴，暨檢察官移送併案審理（八十七年度偵字
第一二九五二號），本院判決如左：
    主  文
乙○○無罪。
    理  由
一、自訴意旨略以：自訴人甲○○於民國（下同）八十五年四月三日，以電話聯絡被
    告乙○○，告知被告：伊已覓妥工作，將開始上班，但尚未正式上班前，因友人
    蔡明晃在監執行，故需要相關花費，不知是否願意先幫忙？被告隨即於八十五年
    四月十日匯款新台幣（下同）七萬元予自訴人，嗣後因自訴人尚未償還前開款項
    ，被告竟意圖使自訴人受刑事處分，而基於誣告犯意，明知雙方僅係民事債務不
    履行之糾紛，竟欲以刑逼債，於八十五年十一月七日向本院提起自訴（八十五年
    度自字第四九二號），誣指自訴人詐欺取財，因認被告乙○○涉犯刑法第一百六
    十九條第一項之誣告罪嫌。
二、按犯罪事實應依證據認定之，無證據不得推定其犯罪事實，又不能證明被告犯罪
    者，應諭知無罪之判決，刑事訴訟法第一百五十四條、第三百零一條第一項定有
    明文。次按誣告罪，以意圖他人受刑事或懲戒處分，向該管公務員誣告為構成要
    件，故該項犯罪，不僅特需指出某具體事實，足以使人受刑事或懲戒處分，且需
    明知其為虛偽，具有故意構陷之情形始能成立（最高法院二十二年上字第三三六
    八號判例意旨參照）。
三、經查：本件自訴人甲○○認被告乙○○涉有刑法第一百六十九條第一項誣告罪嫌
    ，無非是以被告於八十六年十二月三十日所書立自首狀一紙為據，依其內容指稱
    被告於本院八十五年度自字第四九二號中指訴自訴人詐欺取財一事，純係因被告
    一時需錢孔急，欲以刑逼債下所為等情，然查：（一）關於自訴人詐欺部分之事
    實，業據本院八十五年度自字第四九二號及台灣高等法院台南分院八十六年度上
    易字第一一七三號判決及八十六年度聲再字第二一九號駁回聲請再審裁定分別認
    定自訴人有罪在卷，且已分別確定，有自訴人提出之判決影本三紙可資佐證。是
    本件自訴人所犯詐欺取財罪已經判決確定，其事實已臻明確，自訴人企圖以行為
    後另外作成之代表雙方合意之書面文件，取代法院對過去事實之認定，自不足採
    信。（二）況本件自訴人辯稱：伊在電話中並未告知被告此事是蔡明晃委託伊向
    被告借款乙節縱屬真實，然自訴人亦未提出任何證據佐證其確實將所借前開款項
    用於幫忙蔡明晃辦理保外就醫一事，則被告因而懷疑自訴人蓄意詐騙金錢，亦屬
    人之常情，難認有何砌詞誣告之故意。此外復查無其他足可證明被告蓄意誣告之
    積極證據，揆諸前揭說明及法條與判例意旨，自應為無罪之諭知。
四、至併案部分（八十七年偵字第一二九五二號）另以告訴人即本件自訴人於八十五
    年四月三日，以電話通知被告，商借款項七萬元，乃民事單純借貸關係，但被告
    竟基於誣告犯意，誣指告訴人係詐欺取財，並隨即於八十五年十一月七日向本院
    提起自訴，因認被告涉有誣告罪嫌。然查前開事實與本件自訴事實完全相同，二
    者係屬事實上之同一案件，是本院依法自得予以審理，併此敘明。
據上論斷，應依刑事訴訟法第三百四十三條，刑法第三百零一條第一項，判決如主文
。
中      華      民      國      八十九      年    十    月    二十五    日
                                  臺灣臺南地方法院刑事第三庭
                                          法  官  謝家宜
右正本證明與原本無異。
如不服本判決，應於判決送達後十日內，向本院提出上訴狀。
                                          書記官  魏芝雯
中      華      民      國      八十九      年    十    月    二十五    日


司法院資訊處製作；財團法人民間司法改革基金會備份。
